【裁判字號】    95,重訴,22
【裁判日期】    951031
【裁判案由】    侵權行為損害賠償
【裁判全文】
臺灣高等法院民事判決                  95年度重訴字第22號
上  訴  人  甲○○
訴訟代理人  徐揆智律師
            林慧幸律師
            王美珍
被  上訴人  乙○
                        （現於宜蘭監獄執行中）
上列當事人間請求侵權行為損害賠償事件，本院於中華民國95年
10 月17日言詞辯論終結，判決如下：
    主  文
被告應給付原告新臺幣參佰玖拾捌萬肆仟捌佰柒拾捌元，及自民
國95年10月18日起，至清償日止，按年息5%計算之利息。
原告其餘之訴駁回。
訴訟費用由被告負擔五分之一，餘由原告負擔。
    事實及理由
一、原告主張：
  (一)被告乙○於民國92年12月2日下午3時許，飲用酒類後，本應
    注意汽車駕駛人飲酒後其吐氣所含酒精成分超過每公升0.25
    毫克以上，不得駕車，且行駛於劃有行車分向線道路，應靠
    右行車，並遵行車道分向行駛，並無不能注意之情事，竟疏
    未注意，而於酒醉仍駕駛車牌號碼BI-1176 號自小客車，沿
    宜蘭縣冬山鄉○○路由西往東方向行駛，於同日下午4 時30
    分許，行經義成路279 號前，因超車逆向行駛於對向車道，
    適有原告甲○○騎乘車牌號碼為RAT-516 號機車，沿同路東
    向西方向騎駛而來，因而撞擊原告之機車，造成原告受有頭
    部外傷併硬腦膜下血腫及蜘蛛膜下出血、顱骨線性骨折、頸
    椎間盤突出（第6、7節）、腰肌間盤突出合併腰椎狹窄、骨
    盤骨折、左小腿腓骨骨折、雙側足踝韌帶受損、雙手、雙膝
    、右踝部擦傷、左足扭傷擦傷、右髖挫傷、右肩扭傷、左眼
    結膜下出血、雙眼玻璃體退化合併週邊視野障礙、創傷性腦
    傷後症等傷害。被告肇事後，經警員到場處理並測得其吐氣
    所含酒精成分測定值高達0.89 MG/L。
  (二)因被告之重大過失，業已造成原告重大不治、難予回復之重
    傷害。於刑事庭訊時已有國立台灣大學附屬醫院及台北巿立
    聯合醫院中興院區之正式鑑定公文函，顯見被告應負重傷害
    侵權行為之損害賠償責任。
  (三)原告受有下列損失：
    1.醫藥費：從92年12月2 日起至94年11月30日各醫療院所費
      用計新台幣（以下同）145萬9083元（證物一）。
    2.減少勞動能力損失：原告於92年12月2 日受傷，受傷時為
      32歲，工作到65歲，尚可工作33年，原告受傷前，擔任領
      隊工作，每月收入至少在新台幣5萬8300以上（底薪18300
      元、小費、佣金、工作獎金、超過工時費等按中級計算為
      4萬元），一年所得為69萬9600元（證物二），33 年總所
      得按照霍夫曼計算式，扣除中間利息，請求給付被告1385
      萬6277元。
    3.原告被撞成重傷害，靠穿鐵衣、持柺杖（醫師特別交代要
      坐輪椅且須由專人照護，此點醫師早已於診斷證明書中特
      別交代註明），無法自理衣食住行，精神痛苦非筆墨所能
      形容，應由被告賠償慰藉金六百萬元。
    4.增加生活上之開銷、繼續治療之費用，尚未計入。
  (四)聲明：求為判決命被告給付原告2131萬5360元，並自準備書
    狀送達翌日起至清償之日止，按週年百分之五計付利息。
二、被告則以：不爭執因車禍事故致原告受有傷害，惟原告於車
    禍前就沒有工作，領取政府補助。且被告並無工作，丈夫為
    卡車司機，家裡有三個小孩就讀高中，婆婆需要洗腎，沒有
    錢。原告請求醫藥費與單據不符；原告既無工作並領取補助
    款，之後也領殘障補助，不應請求減少勞動能力損害；又原
    告請求精神賠償600萬元太高等語，資為抗辯。
三、本件原告主張：被告於民國92年12月2 日下午，酒醉駕駛車
    牌號碼BI-1176 號自小客車，沿宜蘭縣冬山鄉○○路由西往
    東方向行駛，於同日下午4時30分許，途經義成路279號前，
    因超車逆向行駛於對向車道，撞及原告騎乘車牌號碼為
    RAT-516 號機車，造成原告受有頭部外傷併硬腦膜下血腫及
    蜘蛛膜下出血、顱骨線性骨折、頸椎間盤突出（第 6、7 節
    ）、腰肌間盤突出合併腰椎狹窄、骨盤骨折、左小腿腓骨骨
    折、雙側足踝韌帶受損、雙手、雙膝、右踝部擦傷、左足扭
    傷擦傷、右髖挫傷、右肩扭傷、左眼結膜下出血、雙眼玻璃
    體退化合併週邊視野障礙、創傷性腦傷後症等傷害。被告肇
    事後，經警員測得其吐氣所含酒精成分測定值高達0.89MG/L
    等情，業據原告提出診斷書為證，並經本院94年度交上易字
    第77號刑事判決認定被告犯有過失傷害罪，且判處有期徒刑
    七月罪刑在案，並為被告所不爭，並經本院調閱刑事案件全
    部卷證，查證明確，堪信原告主張為真實。
四、被告不法侵害原告之身體，既經認定，其對於原告因而所受
    之損害，自應負賠償責任。茲所應審酌者，為原告所得請求
    被告賠償之金額，爰分述如下：
    (一)醫療費：1,459,083元部分：
    查(1)其94年11月5 日至94年11月26日林源泉中醫診所6900元
    未經提出醫師處方。(2)伙食費36,765元，並無單據。(3)看護
    費515400元部分無單據。(4)交通費1910元無單據。(5)依全民
    健康保險法第八十二條規定：保險對象因汽車交通事故，經
    本保險提供醫療給付者，本保險之保險人，得向強制汽車責
    任保險之保險人代位請求該項給付。是依全民健康保險提供
    醫療給付者，該項醫療費用請求權，已法定移轉予中央健康
    保險局。依前開說明，由全民健康保險局所提供之醫療給付
    507971元部分，自不得再向對造請求（最高法院93年度台上
    字第1159 號判決參照），合計1,068,946元，不應准許。其
    餘醫療費390,137 元，依原告所受傷害及收據載明治療費別
    ，自屬治療上之必要費用，應予准許。
    (二)減少勞動損害金：13,856,277元部分：
    1.原告主張其為60年7月19日出生，受傷後，自92年12月2日
      起，至65歲止，共尚有33年，不能工作等情，有醫院診斷
      書、台北市立聯合醫院94年4月18日北市醫興字第0943161
      6500號函、95年2月13日北市醫興字第09531032400號函，
      附於本院刑事卷可稽（見本院94年度交上易字第77號卷第
      370、516、519 頁），原告自車禍受傷後，已全無工作能
      力，至為明顯。而原告雖主張原在旅行社任職，每月可得
      58,300元，並提出旅行社公會函及名片等為證。惟該公會
      之函及會議決議或名片，不足證明原告於車禍當時確有工
      作及其薪資收入，原告據此請求被告給付按每月58,300元
      計算之損害，尚有未洽。
    2.按身體或健康受侵害，而減少勞動能力者，其減少及殘存
      勞動能力之價值，不能以現有之收入為準，蓋現有收入每
      因特殊因素之存在而與實際所餘勞動能力不能相符，現有
      收入高者，一旦喪失其職位，未必能自他處獲得同一待遇
      ，故所謂減少及殘存勞動能力之價值，應以其能力在通常
      情形下可能取得之收入為標準。本件原告係大學畢業，並
      曾出國唸書，原為旅行社之導遊，與其所學自足以勝任導
      遊之工作，在通常情形下至少可取得一定收入，被告抗辯
      原告於車禍時並無工作，無工作損害云云，即非可取。本
      院審酌原告之資歷，在通常情形下至少可取得最低基本工
      資每月15840 元之收入，故原告主張每月58,300元，被告
      否認原告有工作損害，均非可取，應以每月最低基本工資
      15840元為計算之標準，為適當。
    3.原告請求被告賠償不能工作之損失，自應准許。按霍夫曼
      計算方式，扣除中間利息，經計算應為3,764,741 元《年
      息5%複式霍夫曼計算法（第一年不扣除中間利息），其計
      算式為：[190080*19.00000000（此為33 年之霍夫曼係數
      ）] =3,764,741（小數點以下四捨五入）》，原告請求賠
      償減少勞動損害金，其超過3,764,741 元部分之請求，不
      應准許。
  (三)精神慰藉金：600萬元部分；
    查原告係大學畢業，國外碩士肄業，原從事旅行業依客人所
    發小費為其收入；被告為國中畢業，為家庭主婦，家中尚有
    三名子女就學中，而其丈夫以卡車司機為業，經濟狀況欠佳
    。從而，本院審酌被告酒醉開車而肇事，原告因本件車禍受
    傷多處，長年忍受身體傷殘，肉體、精神確受極大痛若等實
    際情況，及兩造之身分、地位、經濟能力等，認為原告請求
    600萬元，尚嫌過高，應予核減為100萬元，方屬公允，逾此
    數額之請求，為無理由。
  (四)從而，原告因本件於侵權行為之損害賠償，共計受有
    5,154,878元（390,137＋3,764,741＋1,000,000＝
    5,154,878 元）之損害，至為灼然。
五、末按修正前強制汽車責任保險法第三十條規定：「保險人依
    本法規定給付之保險金，視為加害人或被保險人損害賠償金
    額之一部分；加害人或被保險人受賠償請求時，得扣除之」
    。係因保險人之給付乃由於被保險人支付保險費所生，性質
    上屬於被保險人賠償責任之承擔或轉嫁，自應視為加害人或
    被保險人損害賠償金額之一部分，為避免受害人雙重受償，
    渠等於受賠償請求時，自得扣除之（最高法院94年度台上字
    第359號判決參照）。本件原告因本件車禍業經領取117萬元
    之保險給付，為原告所自認（見本院卷第61頁筆錄），揆諸
    上開說明，應自前開賠償金額中扣除之。扣除之後，被告應
    賠償原告之損害金額為3,984,878元（5,154,878－
    1,170,000 ＝3,984,878元）。
六、綜上所述，原告基於侵權行為之損害賠償請求權，請求被告
    賠償原告3,984,878元（5,154,878－1,170,000＝
    3,984,878元），及自95 年10月18日（準備狀送達翌日）起
    ，至清償日止，依法定利率計算之遲延利息部分，洵屬正當
    ，應予准許。逾此部分所為之請求，為無理由，應予駁回。
七、本件事證已臻明確，兩造其餘之陳述及攻擊防禦方法，經審
    酌核與判決結果不生影響，不再一一論述，併予敘明。
據上論結：本件原告之訴，為一部有理由，一部無理由，依民事
訴訟法第79條但書，判決如主文。
中    華    民    國    95    年    10    月    31    日
                  民事第八庭
                      審判長法  官  吳景源
                            法  官  鄭威莉
                            法  官  連正義
正本係照原本作成。
如不服本判決，應於收受送達後20日內向本院提出上訴書狀，其
未表明上訴理由者，應於提出上訴後20日內向本院補提理由書狀
（均須按他造當事人之人數附繕本）上訴時應提出委任律師或具
有律師資格之人之委任狀；委任有律師資格者，另應附具律師資
格證書及釋明委任人與受任人有民事訴訟法第466條之1 第1項但
書或第2項（詳附註）所定關係之釋明文書影本。
中    華    民    國    95    年    11    月    1     日
                            書記官  張永中
附註：
民事訴訟法第466條之1（第1項、第2項）：
對於第二審判決上訴，上訴人應委任律師為訴訟代理人。但上訴
人或其他法定代理人具有律師資格者，不在此限。
上訴人之配偶、三親等內之血親、二親等內之姻親，或上訴人為
法人、中央或地方機關時，其所屬專任人員具有律師資格並經法
院認為適當者，亦得為第三審訴訟代理人。


司法院資訊處製作；財團法人民間司法改革基金會備份。
